【裁判字號】    97,交易,679
【裁判日期】    971231
【裁判案由】    公共危險等
【裁判全文】
臺灣臺中地方法院刑事判決             97年度交易字第679號
公  訴  人  臺灣臺中地方法院檢察署檢察官
被      告  丁○○
上列被告因公共危險等案件，經檢察官提起公訴（97年度調偵字
第360號），本院判決如下：
    主    文
丁○○因過失傷害人致重傷，處有期徒刑肆月，如易科罰金，以
新臺幣壹仟元折算壹日；又服用酒類，不能安全駕駛動力交通工
具而駕駛，處有期徒刑貳月，如易科罰金，以新臺幣壹仟元折算
壹日；應執行有期徒徒刑伍月，如易科罰金，以新臺幣壹仟元折
算壹日。
    犯罪事實
一、丁○○於民國97年1月15日凌晨3時許起至同日凌晨4時30分
    許止，在臺中市○區○○街之某處，飲用啤酒6瓶，已達不
    能安全駕駛動力交通工具之程度，竟仍騎乘車號UH5-776號
    輕型機車，沿臺中市○區○○路1段由精誠路方向往大同街
    方向行駛。嗣於同日凌晨4時50分許，行經向上路1段440號
    前之內側車道時，本應注意車前狀況，隨時採取必要之安全
    措施，及機器腳踏車在已劃分慢車道之道路，雙向道路得在
    最外側快車道及慢車道行駛。而依當時係天氣晴，夜間無照
    明，路面鋪設柏油、乾燥、無障礙物，並無不能注意之情事
    ，惟丁○○疏未注意且未能遵守汽車駕駛人飲用酒類後其吐
    氣所含酒精濃度超過每公升0.25毫克或血液中酒精濃度超過
    百分之0.05以上者，不得駕車之規定，因酒後注意力欠佳，
    無法正常操控機車，在上開向上路1段440號前之內側車道，
    撞上騎乘腳踏車由對向車道橫越向上路1段而來之丙○○，
    機車之前車頭撞擊腳踏車之右輪，致使丙○○於人車倒地後
    ，因而受有外傷性顱內出血合併右側偏癱，認知功能障礙等
    重傷害。嗣經警到場處理，丁○○經進行呼氣酒精濃度測試
    ，其酒精濃度值為0.77mg/l，而查悉上情。
二、案經丙○○告訴及臺中市警察局第一分局報請臺灣臺中地方
    法院檢察署檢察官偵查起訴。
    理    由
一、按被告以外之人於審判外之言詞或書面陳述，除法律有規定
    者外，不得作為證據，刑事訴訟法第159條第1項定有明文，
    此即學理上所稱「傳聞證據排除法則」。被告以外之人於偵
    查中向檢察官所為之陳述，除顯有不可信之情況者外，得為
    證據；被告以外之人於審判外之陳述，雖不符同法第159 條
    之1至第159條之4之規定，而經當事人於審判程序同意作為
    證據，法院審酌該言詞陳述或書面陳述作成時之情況，認為
    適當者，亦得為證據。當事人、代理人或辯護人於法院調查
    證據時，知有第159條第1項不得為證據之情形，而未於言詞
    辯論終結前聲明異議者，視為有前項之同意，亦為同法第
    159之1第2項及第159條之5所分別明定。而鑒於採用傳聞證
    據排除法則之重要理由之一，係因傳聞證據未經當事人之反
    詰問予以覈實，若當事人願放棄對原供述人之反對詰問時，
    原則上即可承認該傳聞證據之證據能力，而揆諸我國刑事訴
    訟法第159條之5之立法理由，除參照前述傳聞證據排除法則
    之基本法理外，亦參考日本刑事訴訟法第326條之立法例，
    查日本刑事審判實務之運作，有關檢察官及被告均同意作為
    證據之傳聞書面材料或陳述，可直接援引該國刑事訴訟法第
    326條作為傳聞例外之法律依據，僅在檢察官與被告不同意
    之情況下，乃須根據其他傳聞例外規定俾以斟酌該等書面材
    料或陳述是否具有證據能力，在當事人間無爭執之案件中，
    傳聞證據基本上均可依據前引規定提出於法院使用。據此，
    我國刑事訴訟法第159條之5之適用應可作同上之解釋，本件
    告訴代理人戊○○在警詢及檢察官偵訊時所為之指述內容，
    固為被告以外之人在審判外之陳述，均屬傳聞證據，惟被告
    丁○○就前開審判外之陳述，迄於言詞辯論終結前，對於其
    證詞之證據能力並未為異議之聲明，而本院審酌告訴代理人
    戊○○陳述作成時之情況，核無違法取證及證明力明顯過低
    而顯有不可信之瑕疵及情況，亦認為以之作為證據為適當，
    故依上開規定及說明，前開告訴代理人戊○○之指述內容自
    得作為證據，合先敘明。
二、訊據被告丁○○坦承上開犯罪事實不諱，核與告訴代理人於
    警詢及偵查中所指訴之情節大致相符，同案被告吳承育於警
    詢、檢察官訊問及本院訊問所供認之情節相符，復有道路交
    通事故現場圖、道路交通事故調查報告表 (一)( 二) 各1份
    、現場照片10張、交通事故當事人酒精測定紀錄單、刑法第
    185條之3之查獲測試、觀察職務報告、臺中市警察局第一分
    局公益派出所汽機車駕駛人酒後生理協調平衡檢測紀卡、臺
    中市警察局舉發違反道路交通管理事件通知單、臺中市警察
    局執行交通違規移置保管車輛收據、車籍查詢基本資料詳細
    畫面、中興醫院診斷證明書各1件、中國醫藥大學附設醫院
    診斷證明書2件在卷可參；又被害人丙○○確因本件車禍受
    有外傷性顱內出血合併右側偏癱，認知功能障礙、右側偏癱
    維持6個月以上，無復原可能，因外傷導致記憶損傷及智能
    缺損，已達日常生活自理能力喪失程度、腦傷併右側肢體偏
    癱之傷害，有上開診斷證明書3份在卷可佐，可知被害人丙○○所受上開傷害情形，已屬其他於身體或健康有重大不治
    或難治之重傷害；而按汽車行駛時，駕駛人應注意車前狀況
    ，並隨時採取必要之安全措施；機器腳踏車在已劃分慢車道
    之道路，雙向道路得在最外側快車道及慢車道行駛；駕駛人
    飲用酒類後其吐氣所含酒精濃度超過每公升0.25毫克或血液
    中酒精濃度超過百分之0.05以上者，不得駕車，道路交通安
    全規則第94條第3項、第99條第1項第2款、第114條第2款分
    別定有明文。查本件被告於前開時、地，騎乘上開機車行經
    上述路段，自應注意上述規定，且依當時天候晴、夜間無照
    明、柏油路面乾燥無缺陷、道路無障礙物等情形，並無不能
    注意之情事，竟疏未注意及此，因而肇事自屬有過失，且被
    告騎車肇事之過失行為與被害人丙○○受有上開重傷害間有
    相當因果關係，另被害人丙○○於本件車禍容有在劃設分向
    限制線之路段橫越道路，違反特定標線禁制之疏失情形，此
    有臺中市○○○道路交通事故初步分析研析表1份在卷可參
    ，惟此僅屬被害人對本件車禍事故之發生與有過失，得為本
    院量刑時之參考及被害人請求民事損害賠償時有無過失相抵
    之問題，仍難免除被告於本件肇事之過失責任。綜此，本件
    事證已臻明確，被告犯行洵堪認定。綜此，被告上揭自白確
    與事實相符，堪予採信，本件事證明確，被告前開犯行洵堪
    認定。
三、核被告所為，係犯刑法第185條之3之酒醉駕車罪、同法第28
    4條第1項後段之過失傷害致重傷罪。被告所犯上開酒醉駕車
    罪、過失傷害致重傷罪二罪，犯意各別，構成要件不同，應
    予分論併罰。再按汽車（含機器腳踏車）駕駛人，酒醉駕車
    ，因而致人受傷，依法應負刑事責任者，加重其刑至二分之
    一，道路交通管理處罰條例第3條第8項、第86條第1項分別
    定有明文，本件被告係酒醉騎乘上開輕型機車致人受傷，已
    如前述，爰依此規定就其所犯過失傷害致重傷罪部分加重其
    刑。又被告於本件車禍肇事犯罪未被有偵查權之機關或公務
    員發覺前，停留於現場，向前來處理車禍之臺中市警察局第
    一分局公益派出所警員乙○○承認車禍肇事，自承犯罪接受
    審判之情，業據證人即現場處理車禍之警員乙○○於本院審
    理時到庭證述屬實，爰依刑法第62條前段自首之規定減輕其
    刑，並依法先加重後減輕之。爰審酌被告飲用酒類後騎乘上
    開輕型機車時，呼氣中酒精濃度測試值達每公升0.77毫克，
    逾法定不得駕駛動力交通工具之標準值，對往來用路人已造
    成一定程度之不確定危險，顯危及自身暨其他道路使用人之
    人身安全，被害人丙○○受有上開重傷害及其對本件車禍之
    發生容亦有部分輕微過失，及被告於本件車禍之過失程度，
    被告肇事後迄今尚未能與被害人達成和解，暨其犯後於本院
    審理時坦認自己確有過失之犯罪後態度等一切情形，各量處
    如主文所示之刑，且均諭知易科罰金之折算標準，並定應執
    行之刑，及諭知易科罰金之折算標準。
據上論斷，應依刑事訴訟法第299條第1項前段，刑法第284條第1
項後段、第185條之3、第62條前段、第41條第1項前段、第51條
第5款，刑法施行法第1條之1，道路交通管理處罰條例第86條第1
項，判決如主文。
本案經檢察官甲○○到庭執行職務。
中    華    民    國    97    年    12    月    31    日
                  刑事第三庭    法  官  楊曉惠
以上正本證明與原本無異。
如不服本判決應於收受判決後10日內向本院提出上訴書狀，並應
敘述具體理由；其未敘述上訴理由者，應於上訴期間屆滿後20日
內向本院補提理由書（均須按他造當事人之人數附繕本）「切勿
逕送上級法院」。
                                書記官  陳玲誼
中    華    民    國    97    年    12    月    31    日
附錄論罪科刑法條
刑法第185條之3
服用毒品、麻醉藥品、酒類或其他相類之物，不能安全駕駛動力
交通工具而駕駛者，處1年以下有期徒刑、拘役或3萬元以下罰金
。
刑法第284條第1項
因過失傷害人者，處六月以下有期徒刑、拘役或五百元以下罰金
，致重傷者，處一年以下有期徒刑、拘役或五百元以下罰金。


司法院資訊處製作；財團法人民間司法改革基金會備份。
